【裁判字號】    97,抗,1322
【裁判日期】    970925
【裁判案由】    假扣押
【裁判全文】
臺灣高等法院民事裁定                  97年度抗字第1322號
抗  告  人  乙○○
代  理  人  呂理胡律師
複代理人    唐永洪律師
相  對  人  甲○○○○○○
上列當事人間假扣押事件，抗告人對於中華民國97年7月14日臺
灣桃園地方法院97年度裁全字第3444號所為裁定提起抗告，本院
裁定如下：
    主  文
原裁定廢棄。
抗告人提供新台幣貳佰拾陸萬陸仟陸佰陸拾柒元供擔保後，得就
相對人之財產於新台幣壹仟萬元之範圍內為假扣押。
相對人如為抗告人供擔保金新台幣壹仟萬元或將抗告人請求之金
額提存後，得免為或撤銷假扣押。
聲請及抗告訴訟費用由相對人負擔。
    理  由
一、聲請及抗告意旨略以：抗告人為相對人之母。相對人於95年
    10月20日向抗告人借款新台幣 (下同)1000 萬元，約明以相
    對人任職之瑞宇文理補習班所領每月薪資及年終獎金扣除40
    %外，其餘用以清償系爭借款債務。惟相對人迄今未依約還
    款，且近日其已自瑞宇文理補習班離職，此事實可由該補習
    班負責人作證。再者，相對人又自花旗銀行桃園分行以其名
    義存款之美金帳戶第0000000000號解約提領美金10萬餘元，
    顯有脫產之嫌。抗告人若不即時保全系爭債權，恐日後有不
    能強制執行或甚難執行之虞，願供擔保聲請假扣押。詎遭原
    法院駁回，為此提起抗告等語。
二、原裁定以：抗告人僅提出認證借據為釋明，惟上開書證僅得
    證明抗告人對相對人確有債權存在。而抗告人就假扣押原因
    迄今未提出可使法院信其主張為真實之證據而加以釋明，應
    屬「釋明欠缺」，非為「釋明不足」，自無從提供擔保以代
    釋明。其聲請於法不合，自難准許，應予駁回等語。
三、按債權人就金錢請求或得易為金錢請求之請求，欲保全強制
    執行，得聲請假扣押。而請求及假扣押之原因，應釋明之。
    民事訴訟法第522條第1項、第526條第1項分別定有明文。又
    所謂假扣押之原因，依同法第523條第1項規定，係指日後有
    不能強制執行或甚難執行之虞或應在外國為強制執行之情形
    ，如債務人浪費財產，增加負擔，或就其財產為不利益之處
    分，將成為無資力之狀態，或將移住遠地、逃匿無蹤、隱匿
    財產等是（最高法院19年抗字第232號判例參照）。查抗告
    人就其主張之1000萬元債權已提出借據為證，堪認其就請求
    已為釋明。至抗告人主張相對人已自瑞宇文理補習班離職無
    從續予薪資抵償及解約提領美金存款等情，業據證人周孟杉
    到庭證述在卷（見本院卷第39、40頁），並有相對人設於美
    商花旗銀行桃園分行美金定存帳戶0000000000號帳戶往來明
    細可稽（見本院卷第43至107頁），足見抗告人就假扣押原
    因部分亦已為相當之釋明。是本件假扣押聲請，為有理由，
    應予准許。
四、次按法院定擔保金額而為准許假扣押之裁定者，該項擔保係
    備供債務人因假扣押所受損害之賠償（最高法院63年台抗字
    第142號判例參照），故擔保數額應依假扣押後，債務人不
    能利用或處分假扣押標的物所受之損害額，非逕以假扣押之
    債權總額為依據。查抗告人所欲保全之債權計為1000萬元，
    再依司法院所公布之各級法院辦案期限實施要點第2點，民
    事第一審審判案件期間為1年4個月、第二審為2年，第三審
    為1年，以此推估兩造進行本案訴訟之審判期間約為4年4個
    月。是相對人於本案4年4個月訴訟期間因不能利用或處分標
    的物所受損害額約為216萬6667元｛00000000×5%×（4＋1/
    3）≒0000000，元以下四捨五入｝，並以此數額作為抗告人
    應提供之擔保金額。
五、從而，抗告人聲請假扣押，洵屬有據，應予准許。原裁定以
    抗告人未為釋明駁回其聲請，容有未洽，抗告意旨指摘原裁
    定不當，為有理由，爰將原裁定廢棄，並酌定抗告人以新台
    幣216萬6667元供擔保後，得就相對人之財產於新台幣1000
    萬元之範圍內為假扣押。
六、據上論結，本件抗告為有理由，依民事訴訟法第492條、第
    526條第2項、第527條、第95條、第78條，裁定如主文。
中    華    民    國    97    年    9     月    25    日
                    民事第一庭
                        審判長法  官  張耀彩
                              法  官  林金吾
                              法  官  盧彥如
正本係照原本作成。
本裁定除以適用法規顯有錯誤為理由，並經本院許可外，不得再
抗告。如提起再抗告，應於收受後10日內委任律師為訴訟代理人
向本院提出再抗告狀。並繳納再抗告費新台幣１千元。
中    華    民    國    97    年    9     月    30    日
                              書記官  鄭兆璋


司法院資訊處製作；財團法人民間司法改革基金會備份。
